【裁判字號】    94,訴,923
【裁判日期】    950125
【裁判案由】    侵權行為損害賠償
【裁判全文】
臺灣臺南地方法院民事判決               94年度訴字第923號
原      告  乙○○
訴訟代理人  蘇若龍律師
            江信賢律師
            蔡麗珠律師
被      告  國泰麗園公寓大廈管理委員會
法定代理人  丙○○
訴訟代理人  甲○○
上列當事人間請求侵權行為損害賠償事件，經本院於民國95年1
月11日言詞辯論終結，判決如下：
    主  文
原告之訴駁回。
訴訟費用由原告負擔。
    事  實
甲、原告方面：
一、聲明：(一)被告應修繕國泰麗園公寓大廈（位於台南市○區○
    ○里○○路21巷8號）地下室入口處之鐵捲門，使其消除噪
    音。(二)被告應給付原告新台幣（下同）720,000元，及自本
    訴狀繕本送達翌日起至清償日止，按年息百分之5計算之利
    息。(三)訴訟費用由被告負擔。
二、陳述：
(一)、程序方面：原告雖追加訴之聲明請求被告修繕系爭鐵捲門，
    並減縮訴之聲明請求被告賠償720,000元及其法定利息，但
    其所請求之基礎事實均為系爭鐵捲門開關之際所發出噪音造
    成原告損害之事實，並無不同，揆諸民事訴訟法第255條第
    1項第2款規定，應予准許。
(二)、實體方面：
  1.按管理委員會依公寓大廈管理條例第3條第9款規定，係指住
    戶為執行區分所有權人會議決議事項暨公寓大廈管理維護工
    作，互選管理委員若干人設立之組織，即管理委員會係基於
    區分所有權人之授權，處理同條例第36條所規定之事務，就
    職務範圍內之事項，管理委員會得以自己之名義行之，不論
    法律行為或事實行為、適法行為或違法行為，只要是與職務
    範圍有關，管理委員會因執行職務行為所生之法律關係，效
    力及於區分所有權人，並依同條例第38條第1項規定，以自
    己之名義為訴訟當事人，合先敘明。
  2.查原告係被告國泰麗園公寓大廈B棟二樓住戶，緊鄰大廈地
    下室入口處，目前地下室分為Bl、B2二層，汽、機車之車位
    各為91個，車輛進出次數非少。由於控制地下室出入之系爭
    鐵捲門已因故障而損壞，每當開關之際，均會發出轟隆巨響
    ，尤以夜間10時後，至翌晨6時前，正值好夢正酣時期，遇
    有系爭鐵捲門開啟、關閉，震天嘎響之噪音，總令原告從睡
    夢中驚醒，好不容易待要再次入睡時，又有車輛進出，間間
    續續，不知其止，致使原告輾轉反側，直至天明，造成原告
    生活品質受到嚴重影響，且有注意力不集中，記憶力減弱之
    現象，已達難以忍受之程度，導致原告罹患精神官能性憂鬱
    症，此有成大醫院慢性病連續處方箋、診斷證明書影本可稽
    。原告屢向被告請求妥為修繕，均不獲置理，此有原告94年
    7月15日存證信函影本可稽，不得已提出本件訴訟。
  3.不完全給付之債務不履行請求權：
    (1)管理委員會依公寓大廈管理條例第3條第9款規定，係指住
      戶為執行區分所有權人會議決議事項暨公寓大廈管理維護
      工作，互選管理委員若干人設立之組織，故管理委員會與
      住戶之間，應係委任關係，管理委員會負有忠實執行職務
      之義務。
    (2)依公寓大廈管理條例第10條第2項、第36條第2款及國泰麗
      園住戶管理規約規定，公寓大廈共用部分之修繕、維護及
      管理，由管理委員會為之，其管理費用亦係由住戶依規約
      繳交予管理委員會管理運用。故系爭鐵捲門開關之際，既
      已發出超越一般人社會生活所能容忍之噪音，被告自應積
      極修繕系爭鐵捲門，詎被告卻未善盡上開條例、規約賦與
      之職務，致使原告受有精神上莫大痛苦之損害，原告自得
      請求被告修繕系爭鐵捲門，使其消除噪音，並得依民法第
      227條之1規定準用第195條第1項規定，請求被告負損害賠
      償責任，賠償720,000元。
  4.侵權行為損害賠償請求權：
    (1)按於他人居住區域發出超越一般人社會生活所能容忍之噪
      音，應屬不法侵害他人居住安寧之人格利益，如其情節重
      大，被害人非不得依民法第195條第1項規定請求賠償相當
      之金額，最高法院92年度台上字第164號判例可供參照，
      可見我國日益著重維護國民健康及環境安寧。
    (2)本件被告負有修繕系爭鐵捲門之義務，卻不履行，導致開
      關之際發出逾越一般人所能容忍之噪音，已造成原告注意
      力不集中，記憶力亦有減弱，並影響到睡眠等損害，依民
      法第184條第2項規定，被告顯係違反保護他人之法律 (公
      寓大廈管理條例第10條第2項、第26條第2款)，致生損害
      於原告。由於該噪音顯已侵害到原告居住安寧之人格法益
      ，且情節重大，原告依民法第195條第1項之現定，請求慰
      撫金，自屬有據。
    (3)經查：原告自89年7月份起，即已日日夜夜受有干擾，原
      告原係擔任台灣台南看守所主任管理員，此有原告公務人
      員退休證正反面影本可稽，參諸原告服務認真，盡忠職守
      ，原擬好好運用退休生活，開創生命第二春，卻遭噪音侵
      害，因而罹患精神官能性憂鬱症，情何以堪，佐以原告熱
      愛生命，所受痛苦，實不堪言，認原告請求慰撫金以720,
      000元為適當。
  5.如上所述，原告依據不完全給付之債務不履行請求權或侵權
    行為損害賠償請求權，請求被告賠償非財產上之損害720,00
    0元，請擇一為原告勝訴之判決。綜上，被告應即修繕系爭
    鐵捲門，使其消除噪音，並賠償原告非財產上之損害720,00
    0元。
(三)、依噪音管制標準第3條關於「娛樂場所、營業場所噪音管制
    標準」之規定，娛樂場所、營業場所之可容忍噪音，雖有時
    段、管制區之不同，惟至多均不得超過30、35或40分貝，尤
    其夜間（晚上10時（鄉村）或11時（都市）至翌日上午五時
    ）更不得超過35分貝。而居住區域為人民居住、休息之充電
    站，為使人民能夠充分休息，養足體力從事社會活動，其之
    噪音管制，更應較娛樂場所、營業場所嚴格。是故，人來人
    往之娛樂場所、營業場所，對於噪音管制之要求，尚且如此
    嚴格，更何況作為居住、休息之住宅區，尤應強調居家安寧
    ，就其噪音管制標準，更不得超過第3條之規定。查本件系
    爭鐵捲門於開關時所發出之噪音，業經本院94年9月28日勘
    驗測量筆錄顯示：「一、地下室鐵捲門前一公尺處：瞬間最
    高值為81.8分貝，平均值為75分貝。二、原告鄰地下車道臥
    室內：環境噪音瞬間最高值51-52分貝」，可見系爭鐵捲門
    之噪音，業已逾越噪音管制標準第3條規定之標準，超越一
    般人社會生活所能容忍之限度，應屬不法侵害原告居住安寧
    之人格利益，且其情節重大，並斟酌原告已盡相當之努力請
    求被告修繕鐵門，而被告係為管理委員會，卻對住戶之噪音
    危害，漠不關心，為能導正其之心態，賠償金額以720,000
    元為適當。
(四)、系爭鐵捲門之噪音業已超越上開法文第3條規定之標準，而
    非一般人社會生活所能容忍，況原告係為60歲之老翁，對於
    噪音干擾更為敏感，被告既為管理委員會，自應積極修繕此
    一公共設施即系爭鐵捲門，且原告除繳交公共基金、管理費
    外，尚有修繕準備金，被告自應忠實運用此些費用。詎被告
    始終置之不理，顯已違反對於原告住戶所負忠實執行職務之
    義務。又按噪音不但會使人心情煩躁，脾性轉壞，影響聽力
    ，還可能會影響血壓，增加心臟血管疾病的發生率，也會影
    響消化功能，導致消化性潰瘍，還會造成頭痛、頭暈、疲勞
    、肌肉緊張、瞳孔放大、脈搏加快、情緒困擾、失眠、減低
    工作效率、導致工作意外增加、妨礙記憶力等等，嚴重者可
    能會導致心臟竇性節律不整等疾病。查系爭鐵捲門之頻繁開
    關所發出之噪音，已造成原告情緒困擾、肌肉緊張等危害，
    尤其夜闌時分，嘈雜之開關噪音，更是備受干擾、無法入眠
    。另依公寓大廈管理條例第10條第2項規定，公寓大廈共用
    部分之修繕、管理、維護，由管理委員會為之，而系爭鐵捲
    門既已發出超越一般人社會生活所能容忍之噪音，被告自應
    修繕系爭鐵捲門，使其消除噪音。綜上所述，為了維護公寓
    大廈住戶之居住品質，並使管理委員會正視居民需求，被告
    應即修繕系爭鐵捲門，使其消除噪音，並賠償原告非財產上
    之損害720,000元。
乙、被告方面：
一、聲明：(一)國泰麗園公寓大廈地下室入口處之鐵捲門啟閉音量
    如經認定為噪音，被告願意修繕，使其消除噪音。(二)駁回原
    告請求被告給付720,000元，及自本訴狀繕本送達翌日起至
    清償日止，按年息百分之5計算之利息之訴。
二、陳述：
(一)、被告處理公共事務是面對所有住戶，而被告曾詢問系爭鐵捲
    門左邊之住戶是否受到鐵捲門噪音影響，但該住戶表示沒有
    ，且被告對系爭鐵捲門亦有定期上油、保養，又鐵捲門屬鐵
    製品，其開關本來就會有聲響，要完全不發出聲音，是不可
    能之事。如系爭鐵捲門之開關音量分貝已達到噪音標準，被
    告願意處理。
(二)、原告提出之噪音管制標準是在規範營業場所及工廠噪音，並
    非規範住宅區噪音，原告不應援引上開標準作為本件是否逾
    越噪音管制標準之依據。且依國立成功大學醫學院附設醫院
    （下稱成大醫院）函覆資料，原告之精神官能性憂鬱症並非
    噪音所引起，故原告請求被告給付慰撫金，非有理由。
丙、本院依職權向成大醫院函詢原告之病情。
    理  由
甲、程序方面：
    本件原告起訴原請求被告應自民國93年8月2日起至改善國泰
    麗園公寓大廈地下室入口處之系爭鐵捲門噪音完成日止，按
    日賠償原告2,000元，嗣於訴狀送達後，追加被告應修繕系
    爭鐵捲門，使其消除噪音之訴；並減縮請求被告應給付原告
    720,00 0元。經查：原告追加之他訴與原訴之原因事實，均
    同主張系爭鐵捲門開關之際發出逾越一般人所能容忍之噪音
    ，致原告之身體、健康受有損害之事實，則其二訴間顯有社
    會事實上之共通性及關聯性，且原告主張之事實及證據資料
    ，於追加之訴亦得加以利用，符合訴訟經濟原則，自應允原
    告得利用同一訴訟程序，達到一次紛爭一次解決之目的。從
    而，本件原告追加之訴及減縮應受判決事項之聲明，核與民
    事訴訟法第255條第1項第2款、第3款規定無不合，應予准許
    ，合先敘明。
乙、實體方面：
一、原告起訴主張：(一)原告係被告國泰麗園公寓大廈B棟二樓住
    戶，緊鄰大廈地下室入口處，目前地下室分為Bl、B2二層，
    汽、機車之車位各為91個，車輛進出次數非少。由於控制地
    下室出入之系爭鐵捲門已因故障而損壞，每當開關之際，均
    會發出轟隆巨響，尤以夜間10時後，至翌晨6時前，正值好
    夢正酣時期，遇有系爭鐵捲門開啟、關閉，所發出超越一般
    人社會生活所能容忍之震天嘎響之噪音，總令原告從睡夢中
    驚醒，好不容易待要再次入睡時，又有車輛進出，間間續續
    ，不知其止，致使原告輾轉反側，直至天明，造成原告生活
    品質受到嚴重影響，且有注意力不集中，記憶力減弱之現象
    ，已達難以忍受之程度，導致原告罹患精神官能性憂鬱症，
    原告屢向被告請求妥為修繕，均不獲置理。為此依公寓大廈
    管理條例第10條第2項、第36條第2款及國泰麗園住戶管理規
    約之規定，本於不完全給付之債務不履行法律關係，請求被
    告修繕系爭鐵捲門，使其噪音消除。(二)又被告負有修繕系爭
    鐵捲門之義務，卻不履行，導致該門開關之際發出逾越一般
    人所能容忍之噪音，已造成原告注意力不集中，記憶力亦有
    減弱，並影響到睡眠等損害，依民法第184條第2項規定，被
    告顯係違反保護他人之法律（公寓大廈管理條例第10條第2
    項、第26條第2款），致生損害於原告。由於該噪音顯已侵
    害到原告居住安寧之人格法益，且情節重大，原告爰依民法
    第195條第1項或依同法第227條之1準用第195條第1項之規定
    ，請求被告賠償慰撫金720,000元等情。
二、被告則以：系爭鐵捲門之開關音量分貝如已達到噪音標準，
    被告願意處理。然依成大醫院函覆資料，原告之精神官能性
    憂鬱症並非噪音所引起，故原告請求被告給付慰撫金，為無
    理由等語，資為抗辯。
三、兩造不爭執之事實：
(一)、原告於88年12月間住進訴外人即原告之子唐家沖所有之門牌
    號碼台南市○區○○里○○路21巷8號2樓房屋，為國泰麗園
    公寓大廈之住戶。
(二)、國泰麗園公寓大廈區分所有權人會議於88年10月21日通過國
    泰麗園住戶管理規約，規範全體住戶應共同遵守相關法令、
    國泰麗園公寓大廈規約及該社區各項管理辦法，並由管理委
    員會執行管理之。
(三)、國泰麗園公寓大廈地下室入口處之鐵捲門為國泰麗園公寓大
    廈共用部分之設施。
(四)、本件經台南市政府噪音管制稽查員於94年9月28日下午3時許
    ，在國泰麗園公寓大廈下列地點操作噪音計，實地測量地下
    室鐵捲門之噪音值：
  1.於地下室鐵捲門前一公尺處：瞬間最高值為91.8分貝，平均
    值為75分貝。
  2.原告鄰地下車道臥室內：環境噪音（來往車輛、鳥叫聲、或
    其他聲響）瞬間最高值為51-52分貝，系爭鐵捲門升降之噪
    音值是相當或小於環境噪音值。
(五)、原告於89年8月24日因急性心肌梗塞住入成大醫院心臟加護
    病房治療，同年8月28日行心導管手術治療，術後仍時有不
    穩定心絞痛，故於同年9月13日行冠狀動脈繞道術，同時因
    併發低心輸出量即心律不整而置入主動脈內汽球幫浦以維持
    足夠心輸出量，減少心室顫動，促進心肌恢復，‧‧於成大
    醫院門診追蹤期間，‧‧原告逐漸出現焦慮、失眠、不自主
    顫抖症狀。根據病例記載，原告有慢性失眠，於90年4月4日
    門診當時主訴為心臟手術後易發脾氣、強迫思考、緊張感及
    為小事擔心之症狀惡化，擬斷為焦慮症。至93年4月16日第2
    次就診，主訴沮喪、失眠、活動力變差、社交退縮等症狀，
    ‧‧。至93年9月3日再次陳述情緒稍微低落、焦慮、易怒、
    失眠、無價值感等症狀，經藥物調整後症狀改善，於93年11
    月16日之門診原告陳述已幾乎恢復正常，最後一次迴診於94
    年12月9日。
    以上事實，為兩造所不爭，且有建物登記謄本、戶籍謄本、
    國泰麗園住戶管理規約、本院94年9月28日勘驗筆錄及成大
    醫院95年1月2日函附病患診療摘錄表在卷足憑，堪信為真實
    。
四、得心證之理由：
    本件兩造之爭執要點在於：(一)系爭鐵捲門之啟閉音量是否已
    達到噪音管制標準，屬於在他人居住區域發出超越一般人社
    會生活所能容忍之噪音？(二)原告之精神官能性憂鬱症是否為
    系爭鐵捲門之啟閉音量引起原告失眠所造成？二者間是否具
    有相當因果關係？
(一)、按公寓大廈管理委員會，係指為執行區分所有權人會議決議
    事項及公寓大廈管理維護工作，由區分所有權人選任住戶若
    干人為管理委員所設立之組織；有關公寓大廈、基地或附屬
    設施之管理使用及其他住戶間相互關係，除法令另有規定外
    ，得以規約定之；公寓大廈共用部分、約定共用部分之修繕
    、管理、維護，由管理負責人或管理委員會為之；公寓大廈
    共有及共用部分之清潔、維護、修繕及一般改良，其他依本
    條例或規約所定事項，均為管理委員會之職務；此觀公寓大
    廈管理條例第3條第9款、第23條第1項、第10條第2項前段及
    第36條第2款、第13款規定即明。準此，公寓大廈管理委員
    會經區分所有權人選任住戶若干人組成後，即有公寓大廈管
    理條例第36條規定處理事務之權利及義務，而住戶本於規約
    及上開規定，亦得請求管理委員會對職務事項執行管理之，
    則公寓大廈之住戶與管理委員會間存有債之關係，應無疑義
    。
(二)、次按於他人居住區域發出超越一般人社會生活所能容忍之噪
    音，應屬不法侵害他人居住安寧之人格利益（最高法院92年
    台上字第164號判例足資參照）。又按噪音管制法所稱噪音
    ，係指超過管制標準之聲音；製造不具持續性或不易量測而
    足以妨害他人生活安寧之聲音者，由警察機關依有關法令處
    理之，噪音管制法第2條、第4條有明文規定。茲因系爭鐵捲
    門啟閉之聲音非屬噪音管制法管制範圍，而警察機關對於環
    保主管機關難以管制標準規範之上述噪音，又係依個案查處
    ，已據證人即台南市政府噪音管制稽查員林群超證述在卷，
    且有內政部警政署94年10月5日警署行字第0940127817號函
    附卷可稽，是以系爭鐵捲門啟閉之聲音，雖尚無法定具體管
    制標準足以審認是否屬於超過管制標準之聲音，惟噪音管制
    法對於噪音管制區既設有噪音之管制標準，則上開噪音管制
    標準於性質相同範圍內，自不失為審酌系爭鐵捲門啟閉之聲
    音是否屬於噪音之依據。經查：
  1.供住宅使用為主且需要安寧之地區，為噪音管制法施行細則
    第7條第1項所稱噪音管制區之第二類管制區；娛樂場所、營
    業場所如在第二類管制區，其夜間（指晚上11時（都市）至
    翌日上午5時）噪音管制標準之均能音量（20 Hz至20 kHz）
    為50分貝，噪音管制區劃分原則第2條第2款及噪音管制標準
    第3條定有明文。而本件爭點要點既在於系爭鐵捲門啟閉之
    聲音，是否已屬於在原告居住區域發出超越一般人社會生活
    所能容忍之噪音？則其音量測定地點自應以原告鄰地下車道
    臥室內之量測結果為準。
  2.本件經台南市政府噪音管制稽查員於94年9月28日下午3時許
    ，在原告居住國泰麗園公寓大廈鄰地下車道臥室內操作噪音
    計，實地測量地下室鐵捲門升降之噪音值係相當或小於環境
    噪音值，而當時該處之環境噪音（來往車輛、鳥叫聲、或其
    他聲響）瞬間最高值為51-52分貝，足認原告居住國泰麗園
    公寓大廈鄰地下車道臥室內得以聽見地下室鐵捲門升降音量
    之瞬間最高值應相當或小於51-52分貝。而此音量與供住宅
    使用為主且需要安寧地區之噪音管制標準定為50分貝幾屬相
    當，則系爭鐵捲門啟閉之聲音，尚難認係屬於他人居住區域
    發出超越一般人社會生活所能容忍而足以妨害他人生活安寧
    之噪音。
(三)、再按損害賠償之債，以有損害之發生及有責任原因之事實，
    並二者之間，有相當因果關係為成立要件。故原告所主張損
    害賠償之債，如不合於此項成立要件者，即難謂有損害賠償
    請求權存在（最高法院48年台上字第481號判例足資參照）
    。又所謂有相當因果關係，係謂無此行為，雖必不生此種損
    害，而有此行為，通常即足生此種損害者，謂為有相當因果
    關係；然如無此行為，必不生此種損害，有此行為，通常亦
    不生此種損害者，即為無相當因果關係。本件原告雖主張其
    有失眠、沮喪、情緒低落之精神官能性憂鬱症，固據提出成
    大醫院94年8月16日診斷證明書為證；然查：
  1.原告於88年12月間即已住進國泰麗園公寓大廈，惟依成大醫
    院95年1月2日函附病患診療摘錄表足知：原告係於89年8月
    間因急性心肌梗塞而行手術治療後，始逐漸出現焦慮、失眠
    、不自主顫抖症狀，並依其於門診所述其係於心臟手術後而
    有易發脾氣、強迫思考、緊張感及為小事擔心（醫師擬斷為
    焦慮症），且有沮喪、失眠、活動力變差、社交退縮、情緒
    稍微低落、焦慮、易怒、失眠、無價值感等症狀，則原告之
    失眠、沮喪、情緒低落之精神官能性憂鬱症，是否為系爭鐵
    捲門之啟閉聲音所造成，二者間是否具有相當因果關係？即
    非無疑。
  2.況且，系爭鐵捲門升降音量之瞬間最高值係相當或小於51-5
    2 分貝，而此音量與供住宅使用為主且需要安寧地區之噪音
    管制標準50分貝幾屬相當，則系爭鐵捲門啟閉之聲音，是否
    屬於一般人社會生活所不能容忍而為妨害生活安寧之噪音，
    且於通常情形是否已足使一般人居住安寧之人格利益受有損
    害？亦非無疑。
  3.是故，原告主張其精神官能性憂鬱症係為系爭鐵捲門之啟閉
    音量引起原告失眠所造成，二者間具有相當因果關係云云，
    委難遽採。
(四)、綜上所述，依公寓大廈管理條例第3條第9款、第23條第1項
    、第10條第2項前段及第36條第2款、第13款規定，公寓大廈
    管理委員會經區分所有權人選任住戶若干人組成後，即有公
    寓大廈管理條例第36條規定處理事務之權利及義務，而住戶
    本於規約及前揭規定，亦得請求管理委員會對職務事項執行
    管理之，是以管理委員會對於住戶固有依債之關係成立之本
    旨而為給付之義務。惟參酌管理委員會處理之事務，係關於
    公寓大廈所有住戶相互間之權利義務事項及公寓大廈設施之
    管理使用，而非單純與某一特定住戶成立債之關係，是於判
    斷管理委員會對特定住戶提出之請求，依債務本旨究竟有無
    給付之義務？自應依社會通常觀念，審酌規約及規範意旨而
    定管理委員會（債務人）依債務本旨是否負有給付之義務。
    茲查：系爭鐵捲門於啟閉時，依鐵捲門之物性使用常態而言
    ，必然會有聲響產生，而人類社會係屬群體生活，固須相互
    協力以獲得共同生活之最大福祉，然協力行為有屬於道德層
    次面，有屬於法律層次面，必須該協力關係已生規範社會生
    活之法律效力，始得謂債權人有請求債務人為一定行為之權
    利。衡諸系爭鐵捲門啟閉之音量，與供住宅使用為主且需要
    安寧地區之噪音管制標準50分貝尚屬相當，是依社會通常觀
    念，系爭鐵捲門啟閉之聲音，既屬一般人於社會生活中使用
    現代生活器具所能接受之音量範圍，要難謂被告依債務本旨
    負有修繕使其消除噪音之給付義務。縱認原告因其個人因素
    ，於夜間深受系爭鐵捲門啟閉聲響之干擾，惟原告仍非不得
    於其專有部分改善隔音設備以減緩系爭鐵捲門啟閉聲音之干
    擾，尚難憑此遽謂系爭鐵捲門啟閉之聲音，已屬一般人社會
    生活所不能容忍而為妨害生活安寧之噪音。因之，原告主張
    系爭鐵捲門啟閉之噪音已侵害到原告居住安寧之人格法益，
    且其情節重大云云，要難憑信。
(五)、從而，原告依公寓大廈管理條例第10條第2項、第36條第2款
    及國泰麗園住戶管理規約之規定，本於不完全給付之債務不
    履行法律關係，請求被告修繕系爭鐵捲門，使其噪音消除，
    並依民法第184條第2項、第195條第1項或同法第227條之1準
    用第195條第1項之規定，請求被告賠償慰撫金720,000元，
    為無理由，應予駁回。
五、結論：本件原告之訴為無理由，並依民事訴訟法第78條，判
    決如主文。
中    華    民    國    95    年    1     月    25    日
                  民事第三庭    法  官  張季芬
以上正本，係照原本作成。
如對本判決上訴，須於判決送達後20日內向本院提出上訴狀
中    華    民    國    95    年    1     月    26    日
                                書記官  陳玉果


司法院資訊處製作；財團法人民間司法改革基金會備份。
